臺灣板橋地方法院刑事判決　　　　　　　　　　　　　九十年度易字第三七四八號
　　公　訴　人　臺灣板橋地方法院檢察署檢察官
　　被　　　告　丙○○
　　指定辯護人　甲○公設辯護人黃青慧
右列被告因竊盜案件，經檢察官提起公訴（九十年度偵字第一九二二九號），甲○判
決如左：
    主  文
丙○○連續竊盜，累犯，處有期徒刑伍月，如易科罰金以佰元折算壹日，於刑之執
行完畢或赦免後，令入相當處所施以監護貳年。
扣案之鑰匙貳支沒收。
    事  實
一、丙○○係中度智障人士，平日處於精神耗弱狀態，前有多次竊盜前科，其中曾於
    民國八十六年間因竊盜案，經臺灣花蓮地方法院（下稱花蓮地院）判處有期徒刑
    一年暨監護處分一年六月確定，徒刑部分於八十五年十二月一日執行徒刑完畢；
    復於八十七年間另因竊盜案件，經花蓮地院於八十七年三月二十七日以八十七年
    度易字第一七一號判處有期徒刑四月暨監護處分二年，經檢察官不服提起上訴後
    ，臺灣高等法院花蓮分院（下稱花蓮高分院）於八十七年五月二十七日以八十七
    年度上易字第一四一號將原判決撤銷，並判處有期徒刑四月暨監護處分二年，徒
    刑部分於八十七年十一月四日執行完畢，猶不知悔改，竟意圖為自己不法之所有
    ，並基於概括犯意，於九十年十一月十一日晚間七時許，在臺北縣三峽鎮○○街
    十七號前，以其所有之鑰匙二支打開機車電門之方式，竊取陳書琪所有、斯時由
    丁○○保管之車牌號碼ＥＥ──五四七號機車得手，並供己騎用，事後並將上開
    機車騎回上開地點，以待之後再度騎用；復於九十年十一月十二日凌晨三時五十
    分許，在臺北縣三峽鎮○○路○段二七六巷一０八弄二十二號前，竊取乙○所有
    、置於其車牌號碼ＤＰ─八六三九號自用小貨車上之保特瓶二百支，得手後據為
    己有，旋為乙○查覺而報警處理查獲，並扣得其所有供竊盜所用之鑰匙二支及保
    特瓶二百支。
二、案經臺北縣警察局三峽分局報請臺灣板橋地方法院檢察署檢察官偵查起訴。
    理  由
一、右揭事實，業經被告丙○○於甲○審理中坦承不諱，核與其警訊、偵訊供述情節
    大致相合，復與被害人乙○、丁○○於警訊指述失竊經過相符，並有其所有供竊
    取上開機車所用之鑰匙扣案可稽，且有贓物領據二張、車籍查詢認可資料表在卷
    可查，是事證明確，被告犯行堪以認定。
二、核被告所為，係犯刑法第三百二十條第一項竊盜罪，被告先後多次行為，時間緊
    接，犯意概括，所犯構成要件相同，為連續犯，依刑法第五十六條規定，以一罪
    論，並加重其刑。查被告有如事實欄所述之前科，有臺灣高等法院檢察署刑案紀
    錄簡覆表一份在卷可稽，其受有期徒刑執行完畢後，五年內再犯本件有期徒刑以
    上之罪，為累犯，應依法遞加重其刑。
三、按精神耗弱人之行為，得減輕其刑，刑法第十九條第二項定有明文。經查：被告
    於二至三歲時，曾因發燒多日，而造成日後學習及發展的遲緩，前因案經裁付少
    年輔育院期間，因學習能力之缺損而經送鑑定為「智殘二級」，依心理測驗結果
    ，顯示有智能不足的傾向，甚至已達腦傷之程度，其於衛氏成人測驗中顯示其總
    成績為四十八，屬中度智能不足的診斷，這與會談及精神狀態檢查中顯示，被告
    智能低下，甚至達到中度智能不足的情況吻合。其智能不足，不只造成被告之學
    習能力不足，且造成被告於現實社會生活中生存能力的考驗，被告的智能甚至造
    成其對日常事務的對錯判斷力均有困難，為滿足原我的需要，而致重蹈法網事件
    的發生，顯然中度智能不足造成的現實事務判斷能力的缺損，足以解釋被告連續
    竊盜犯行的最重要且最好的精神病理原因，因此，被告犯行當時應是在一精神耗
    弱的狀態下所為等情，此業經甲○向臺灣花蓮地方法院檢察署調取該署八十六年
    度執保字第二一號竊盜案卷十八宗內，核對其中花蓮地院八十六年度易字第一八
    二號卷中國軍八０五醫院八十六年八月一日以八六濟德四字第二三九三號函無訛
    ，而被告前有多次竊盜前科，其中八十六年間、八十七年間二度因竊盜案件，分
    別經花蓮地院、花蓮高分院除判處徒刑外，並分別諭知監護處分一年六月及二年
    確定，其於八十七年十一月五日送往臺灣臺北監獄（下稱臺北監獄）桃園分監執
    行上開監護處分，經甲○函臺北監獄監護情形之相關資料，經函覆稱：「丙○○
    智能不足沈默寡言．．．」（見臺北監獄九十一年一月三十一日北監守總籍字第
    ０九一一０００四七八號函），病歷資料亦載有：「八十七年十一月五日病人於
    中午十二時十分由花蓮地檢署送來，外觀無外傷，也無皮膚病現象，偶有幻聽存
    在，曾接受治療，近二日有腹瀉情形，．．．有中度智障，再觀察。」（見臺北
    監獄九十一年二月四日北監守桃字第０九一二八０００一二號函），應可認定被
    告於行為處於精神耗弱狀態，應依上述規定減輕其刑，並依法先加後減。爰審酌
    被告已有數次竊盜前科，素行並非良善，仍再為竊盜犯行，刑度本不宜過輕，惟
    其智能不足，行為時處於精神耗弱狀態，其行為對被害人所生財物損害非鉅，事
    後坦承所為且頗有悔意，並考量被告犯罪動機、目的、手段、家境狀況、教育程
    度等一切情狀，量處如主文所示之刑，並諭知易科罰金之折算標準。然被告既因
    精神耗弱而減輕其刑，為治療其犯罪性格並避免日後再犯罪，應於刑之執行完畢
    或赦免後令入相當處所監護二年，以資保護。
四、扣案之鑰匙二支，為被告所有供本件竊盜犯行所用之物，業據被告於警、偵訊中
    供承在卷，爰依刑法第三十八條第一項第二款之規定，併予宣告沒收。
據上論斷，應依刑事訴訟法第二百九十九條第一項前段、刑法第三百二十條第一項、
第五十六條、第四十七條、第十九條第二項、第四十一條第一項、第八十七條第二項
、第三十八條第一項第二款、罰金罰鍰提高標準條例第一條前段、第二條，判決如主
文。
本案經檢察官吳宗光到庭執行職務。
中      華      民      國    九十一    年      二      月    二十一    日
                                  臺灣板橋地方法院刑事第五庭
                                          法  官  鍾  啟  煌
右正本證明與原本無異。
如不服本判決，應於判決送達後十日內，向甲○提出上訴狀（應附繕本）。
                                          書記官  廖  婷  璇
中      華      民      國    九十一    年      二      月    二十一    日
刑法第三百二十條
意圖為自己或第三人不法之所有，而竊取他人之動產者，為竊盜罪，處五
年以下有期徒刑、拘役或五百元以下罰金。
意圖為自己或第三人不法之利益，而竊佔他人之不動產者，依前項之規定
處斷。
前二項之未遂犯罰之。
